【裁判字號】    90,交上易,211
【裁判日期】    900828
【裁判案由】    過失致死等
【裁判全文】
臺灣高等法院刑事判決                            九十年度交上易字第二一一號
    上  訴  人
    即  被  告  甲○○
    選任辯護人  金學坪
右上訴人因過失致死等案件，不服臺灣士林地方法院九十年度交易字第二五號，中華
民國九十年四月二十四日第一審判決（聲請案號：臺灣士林地方法院檢察署八十九年
度偵字第六二八六、六二九五號）提起上訴，本院判決如左：
    主  文
原判決關於過失致人於死及定執行刑部分撤銷。
甲○○因過失致人於死，處有期徒刑柒月。
其他上訴駁回。
右開上訴駁回部分（即服用酒類，不能安全駕駛動力交通工具而駕駛，處有期徒刑陸
月），與撤銷改判部分所處之刑，應執行有期徒刑拾壹月。緩刑年。
    事  實
一、甲○○於民國八十九年六月十七日上午四時許，與同事胡秀、吳秋涼、陳畢娜相
    互邀約，至臺北市○○○路錢櫃ＫＴＶ聚會飲酒，迄同日上午六時許，聚會結束
    ，甲○○明知其服用酒類，業已酒醉（肇事後，於同日上午七時二十六分酒精檢
    測吐氣所含酒精成份達每公升○．六八毫克），不能安全駕駛動力交通工具，竟
    仍於臺北市○○○路上駕駛車牌ＥＲ—四二六九號自用小客車，搭載亦知甲○○
    酒醉駕車之胡秀（坐於後座）。甲○○本應注意汽車行駛時，駕駛人應注意車前
    狀況，並隨時採取必要之安全措施，且行車速度，在市區道路不得超過四十公里
    ，甲○○駕駛該部自用小客車行至速限四十公里之臺北市大同區○○○路○段二
    ０三號前，依當時情形並非不能注意，竟疏於注意，貿然以時速約七十公里之速
    度超速行駛，且未注意車前狀況，及天雨路面濕滑，而失控擦撞到路旁人行道及
    該二０三號民宅牆壁，致後座之胡秀之頭部遭強力撞擊引發顱內出血，經不詳姓
    名之人報案，警員抵達現場，雖將胡秀送往臺北市馬偕醫院急救，惟延至八十九
    年六月十八日上午八時許，仍不治死亡。
二、案經臺灣士林地方法院檢察署檢察官據報相驗後自動檢舉及由臺北市政府警察局
    大同分局移送，經臺灣士林地方法院檢察署檢察官聲請以簡易判決處刑，原審法
    院認為不宜以簡易判決處刑，改依通常程序審判。
    理  由
一、上訴人即被告甲○○於上開時、地飲酒，酒後駕駛車牌號碼ＥＲ—四二六九號自
    用小客車，搭載胡秀，以時速約七十公里之行車速度超速行駛，因疏於注意車前
    狀況，及天雨路面濕滑，而失控撞上路旁人行道及該二０三號民宅牆壁，致後座
    之胡秀之頭部遭強力撞擊引發顱內出血，經送醫急救後，不治死亡等情，迭據被
    告於警局偵訊及檢察官偵查、原審及本院審理中自白不諱（於警局供稱車速八十
    公里，偵查中供稱七十公里左右，雖不一致，惟可認定被告行車速度為時速約七
    十公里），並經證人吳秋涼、陳畢娜於原審結證屬實，並有道路交通事故調查報
    告表、談話紀錄表、酒精測試報告、現場及相驗屍體之照片四十二張附卷（照片
    附於原審卷證物袋內）可資佐證，胡秀因本件車禍而死亡，亦經檢察官相驗明確
    ，製有勘驗筆錄、相驗屍體證明書、驗斷書在卷可佐。被告於原審供稱：「（問
    ：為何行走該路？）我已酒醉，忘了為何走該路，回我家有點順路，但平日我不
    走該路，我們在ＫＴＶ時均有喝酒，我當時已酒醉，別人要我送他回家，我當時
    無意識有載被害人」，「（問：出事前何時地喝酒？）錢櫃，忠孝東路四段，四
    點多，共四人喝。喝白葡萄酒，（問：何時離開？）五、六點，（問：如何開車
    離開？）無印象。」（見原審九十年二月二十二日訊問筆錄）；「（問：被害人
    為何上你的車？）我當時已沒甚麼印象」等語（見原審九十年三月十五日訊問筆
    錄）。參以一般人飲酒後，若以呼氣酒精濃度測試器測得之呼氣濃度達到每公升
    ０‧五毫克時，反應較慢，感覺減低，將影響駕駛；達到每公升０‧七五毫克時
    ，思考與個性行為均會改變；達到每公升一‧０毫克時，步態不穩，噁心嘔吐，
    精神混惑不清晰；達到每公升一‧五毫克時，說話不清楚，感覺喪失，視力模糊
    ；達到每公升二‧０毫克時，體溫與血糖均降低，肌肉控制差，甚至會導致癲癇
    發作；達到每公升三‧五毫克時，則已經神智不清，反射減低，甚至呼吸抑制，
    有行政院國軍退除役官兵輔導委員會臺北榮民總醫院八十八年八月五日（八八）
    北總內字第二六八六八號函影本可資參酌。被告肇事後經警施以呼氣酒精濃度測
    試所得結果，被告當時呼氣酒精濃度達每公升○．六八毫克（有酒精濃度測試報
    告附於相驗卷第十一頁可稽），被告飲酒後酒醉已達不能安全駕駛之程度，而仍
    駕車之犯行已堪認定。證人吳秋涼、陳畢娜於原審雖證稱：外表看不出被告有酒
    醉云云。惟被告於原審已供明其當時已酒醉，且有酒精濃度測試報告可資參酌，
    證人吳秋涼、陳畢娜所述外表看不出被告有酒醉一節，與被告業已酒醉之實情不
    合，顯不足作為有利被告之認定，附予敘明。
二、按行車速度，在市區道路，時速不超過四十公里；汽車行駛時，駕駛人應注意車
    前狀況，並隨時採取必要之安全措施；汽車駕駛人，飲酒後其吐氣所含酒精成份
    超過每公升０．二五毫克以上者，不得駕車。道路交通安全規則第九十三條第一
    項第一款、第九十四條第三項、第一百十四條第二款分別定有明文。此為一般駕
    駛人駕駛汽車所應具備之交通常識與經驗，被告為汽車駕駛人，應注意及之，且
    依當時情形並無不能注意之情事，亦有卷附道路交通事故調查報告表可資參酌，
    其因疏於注意依速限行駛，及未注意車前狀況，且天雨路面濕滑，以致失控肇事
    ，被告顯有過失。而被告之過失行為與被害人死亡，有相當因果關係。被告於肇
    事時雖已飲酒至醉，惟尚能駕車，顯非毫無意識，則被告於原審所供：「我當時
    無意識有載被害人」一節，尚非可採。本件事證明確，被告過失致人於死犯行亦
    堪認定。
三、核被告所為，係犯刑法第一百八十五條之三之服用酒類不能安全駕駛車輛罪及同
    法第二百七十六條第一項之過失致人於死罪。被告所犯上開二罪，一為故意犯，
    另一為過失犯，行為亦不同，應依數罪分別論罪併合處罰。又被告係汽車駕駛人
    ，其酒醉駕車因而致人死亡，依法應負刑事責任，所犯過失致人於死罪部分，應
    依道路交通管理處罰條例第八十六條第一項規定，加重其刑。另證人即現場處理
    之臺北市政府警察局大同分局延平派出所警員鍾任財於原審證稱：「我到現場時
    傷者及被告均已送醫，現場僅剩肇事車輛，何人報案我不清楚，我值班接勤務中
    心二號通報，到現場時人已離開，所以趕赴馬偕醫院，現場清潔人員有指稱肇事
    者為男性、卷附交通事故紀錄表內（見偵卷第十五頁），載明並非被告報案，而
    是由他人報案」等語（見原審九十年三月二十九日筆錄），證人即接獲通報後最
    先抵達肇事現場之臺北市政府警察局大同分局交通分隊警員紀延志於原審證稱：
    「接獲無線電通報後，到現場看到被告甲○○在肇事車輛駕駛座上，被告當時已
    昏迷，無法訊問，被告明顯為肇事車輛駕駛，我當時有聞到被告身上有酒味，我
    有懷疑他酒醉駕車，本欲做酒測，但因其昏迷故無法酒測，後送醫」等語，顯見
    被告酒醉駕駛汽車肇事後，即為警察人員查知，顯與自首之要件不符，附此敘明
    。
四、原審就被告過失致人於死部分，據以論罪科刑，固非無見。惟查（一）原判決主
    文關於被告過失致人於死部分，記載為「甲○○因過失致人於死者，處‧‧‧‧
    ，惟正確之記載應為「甲○○因過失致人於死，處‧‧‧‧」；其此部分記載已
    有未洽。（二）原判決於理由三，以被告肇事後尚未與被害人家屬和解為過失致
    人於死部分量刑依據之一，然查被告於事後業與被害人家屬達成民事和解賠償損
    害，有和解契約書影本附於本院卷可稽，被害人家屬乙○○委任之代理人丙○○
    律師於本院九十年八月二十一日審判時亦陳稱：被告已與被害人家屬和解等語，
    原審未及審酌，關於被告所犯過失致人於死部分之量刑，尚非允洽。被告上訴意
    旨指摘原判決關於過失致人於死部分未審及被告業與被害人家屬和解之情形，且
    原判決此部分亦有前揭可議之處，即無可維持，此部分與定執行刑部分併由本院
    予以撤銷改判。爰審酌被告無犯罪前科紀錄（有本院被告全國前案紀錄表資參酌
    ），其酒醉駕車超速行駛，肇事造成同車友人死亡，過失程度甚鉅、被害人胡秀
    亦知被告酒醉駕駛汽車仍予搭乘之與有過失、被告事後業與被害人家屬達成和解
    ，及犯罪後坦承犯行等一切情狀，量處如主文第二項所示之刑。至原審就被告所
    犯服用酒類不能安全駕駛車輛部分，以被告罪證明確，適用刑法第一百八十五條
    之三，並審酌被告酒後不能安全駕駛汽車，猶貿然駕車上路，其犯罪後坦承犯行
    等一切情狀，量處有期徒刑六月。經核此部分認事用法均無不合，量刑亦屬妥適
    。被告上訴意旨以量刑太重為由，指摘原判決此部分不當，為無理由，應予駁回
    。並就上訴駁回部分及撤銷改判部分所處之刑，定其應執行刑如主文第四項所示
    。末查被告前未曾受有期徒刑以上刑之宣告，有本院被告全國前案紀錄表附卷可
    稽，被告偶罹刑典，事後坦承犯行，且就過失致人於死部分已賠償被害人家屬之
    損害，其經此偵查、審判程序及罪刑之宣告，當知所警惕，本院認對被告所宣告
    之刑，以暫不執行為適當，併宣告緩刑三年，以啟自新。
據上論斷，應依刑事訴訟法第三百六十八條、第三百六十九條第一項前段、第三百六
十四條、第二百九十九條第一項前段，刑法第二百七十六條第一項、第五十一條第五
款、第七十四條第一款，道路交通管理處罰條例第八十六條第一項、罰金罰鍰提高標
準條例第一條前段，判決如主文。
本案經檢察官陳明光到庭執行職務。
中      華      民      國    九十      年八      月    二十八    日
                              臺灣高等法院刑事第三庭
                                  審判長法  官  張  連  財
                                        法  官  張  傳  栗
                                        法  官  李  英  勇
右正本證明與原本無異。
不得上訴。
                                        書記官  倪  淑  芳
中      華      民      國    九十      年      八      月     二十九   日
附錄本案論罪科刑法條全文
刑法第一百八十五條之三
服用毒品、麻醉藥品、酒類或其他相類之物，不能安全駕駛動力交通工具而駕駛者，
處一年以下有期徒刑、拘役或三萬元以下罰金。
第二百七十六條第一項
因過失致人於死者，處二年以下有期徒刑、拘役或二千元以下罰金。


司法院資訊處製作；財團法人民間司法改革基金會備份。
